【裁判字號】    95,簡上,946
【裁判日期】    951229
【裁判案由】    違反保護令罪
【裁判全文】
臺灣高雄地方法院刑事判決             95年度簡上字第946號
上  訴  人
即  被  告  乙○○
上列上訴人因違反保護令罪案件，不服本院高雄簡易庭中華民國
95年6 月30日95年度檢字第3051號一審判決（聲請簡易判決處刑
案號：95年度速偵字第253 號），提起上訴，及檢察官移送請求
併辦（95年度偵字第11811 號），本院管轄之第二審合議庭判決
如下：
    主  文
原判決撤銷。
乙○○連續違反法院依家庭暴力防治法第十三條所為禁止直接騷
擾行為之裁定，處拘役拾日，如易科罰金，以銀元佰元即新
臺幣玖佰元折算壹日，緩刑貳年，緩刑期間內付保護管束，並自
判決確定時起，至少每參月至精神醫療機構就診壹次。
    事  實
一、乙○○係甲○○之配偶，二人間具有家庭暴力防治法第3 條
    第1 款所定之家庭成員關係。乙○○前於民國95年2 月24日
    經臺灣高雄地方法院依家庭暴力法第13條之規定，以95年度
    家護字第104 號民事通常保護令裁定，令其不得對甲○○實
    施身體或精神上不法侵害行為，亦不得直接或間接對甲○○
    為騷擾行為，有效期間為六月。詎乙○○於收受上開民事通
    常保護令，並知悉保護令之內容後，在保護令有效時間內，
    因其患有早發型失智症合併妄想狀態及酒精濫用，受妄想內
    容影響致辨識其行為之能力顯著減低之情形下，基於違反保
    護令之概括犯意，連續於95年4 月22日22時許及4 月23日23
    時許，在雙方位於高雄市○○區○○路1450號之住處，以辱
    罵甲○○「討客兄」及「幹妳娘」（台語）等字眼之方式，
    騷擾甲○○二次，而違反上開民事通常保護令。
二、案經甲○○訴由高雄市政府警察局楠梓分局報告臺灣高雄地
    方法院檢察署檢察官聲請逕以簡易判決處刑。
    理  由
一、訊據被告乙○○對上開犯行均坦承不諱，核與證人即告訴人
    甲○○、證人王龍安之證言相符，並有本院95年度家護字第
    104 號民事通常保護令裁定1 紙在卷可稽，被告上開犯行，
    均堪認定。
二、查被告行為後，刑法於95年7 月1 日修正施行，而修正後刑
    法第2 條第1 項之規定，係規範行為後法律變更所生新舊法
    律比較適用之準據法，於修正後刑法施行後，應適用修正後
    刑法第2 條第1 項之規定，為「從舊從輕」之比較。另於比
    較時應就罪刑有關之共犯、未遂犯、想像競合犯、牽連犯、
    連續犯、結合犯，以及累犯加重、自首減輕暨其他法定加減
    原因（如身分加減）與加減比例等一切情形，本於統一性及
    整體性原則，綜其全部罪刑之結果而為比較，有最高法院95
    年5 月23日刑事庭第8 次會議決議可資參照。本件所涉之修
    正為刑法第33條第5款、第56條，本院審酌如下：
(一)被告行為後，家庭暴力防治法第50條中罰金刑之上限並未因
    上開修正而變動，惟最低度刑部分，依修正前刑法第33條第
    5 款規定罰金為1 元以上，經折算為新臺幣後，為新臺幣3
    元以上，而修正後刑法第33條第5 款規定罰金為新臺幣1000
    元以上，較舊法為高，應以舊法有利於被告。
(二)被告先後2 次犯行，時間緊接，觸犯構成要件相同之罪，顯
    係基於概括之犯意反覆為之，在刑法修正前，應依第56條連
    續犯之規定論以一罪並加重其刑。而修正後之刑法刪除連續
    犯之規定，被告之犯行需數罪併罰，兩相比較，自以舊法有
    利於被告。
(三)綜上所述，以舊法有利於被告，本件應適用修正前之舊法處
    斷。
(四)又刑法第19條第2 項之文字雖有修正，然其僅係將原本條文
    不明確且非醫學之用語加以修正，其實質內涵並無改變，應
    無新舊法比較之問題，併此敘明。
三、核被告所為，係犯家庭暴力防治法第50條第2 款之違反保護
    令罪。被告先後2 次犯行為連續犯，已如前述，應依修正前
    刑法第56條之規定論以1 罪並加重其刑。被告因患有早發型
    失智症合併妄想狀態及酒精濫用，於案發時受妄想內容影響
    致辨識其行為之能力顯著減低，有財團法人長庚紀念醫院精
    神鑑定報告書在卷可稽，應依刑法第19條第2 項之規定減輕
    其刑。並依法先加後減之。原審以被告罪證明確，予以論罪
    科刑，固非無見。惟未審酌被告行為時受妄想內容影響致辨
    識其行為之能力顯著減低之事實及移送請求併辦之事實，容
    有未洽，被告執此為由提起上訴，為有理由，自應由本院予
    以撤銷改判。爰審酌被告辱罵告訴人甲○○而違反保護令，
    無視國家公權力所發之命令，且對告訴人造成精神傷害，然
    其已得告訴人宥恕，有撤回告訴狀附卷可按，及其犯罪之動
    機、目的、手段等一切情狀，量處如主文所示之刑。被告行
    為後刑法歷經前開修正，其行為時易科罰金之折算標準，經
    適用修正前刑法第41條、修正前罰金罰鍰提高標準條例第2
    條，現行法規所定貨幣單位折算新臺幣條例第2 條之結果，
    最高得以銀元300 元即新臺幣900 元折算1 日，依修正後之
    刑法第41條，則係以新臺幣1000元、2000元或3000元折算一
    日，比較結果，自以舊法有利於被告，爰依舊法諭知易科罰
    金之折算標準。又查被告未曾因故意犯罪受有期徒刑以上刑
    之宣告，有被告臺灣高等法院被告前案紀錄表在卷可稽，本
    院審酌被告並無前科，已得告訴人之寬恕，經此偵審程序，
    當知所警惕。且被告因疾病影響致其案發時辨識其行為之能
    力顯著減低，刑罰對其教化效果有限，應使其定其就診控制
    病情以防再犯等情狀，認所宣告之刑，以暫不執行為適當，
    爰併予宣告緩刑貳年，於緩刑期內付保護管束，且命其自本
    判決確定時起，至少每3 月至精神醫療機構就診1 次，以啟
    自新。而緩刑之規定雖亦有修正，然依前開最高法院決議，
    緩刑之宣告應一律適用新法，並無新舊法比較問題，附此敘
    明。
據上論斷，應依刑事訴訟法第455條之1第1項、第3項、第369條
第1 項前段、第364 條、第299 條第1 項前段，家庭暴力防治法
第50條第2 款，刑法第11條前段、第2 條第1 項前段、第19條第
2項 、第74條第1 項第2 款、第2 項第5 款、第93條第1 項第2
款，修正前刑法第56條、第41條第1 項前段，修正前罰金罰鍰提
高標準條例第2 條，判決如主文。
本案經檢察官余秉甄到庭執行職務。
中    華    民    國    95    年    12    月    29    日
                  刑事第九庭    審判長法  官   王啟明
                                      法  官   陳建和
                                      法  官   王奕勛
以上正本證明與原本無異。
如不服本判決，應於收受送達後10日內向本院提出上訴書狀。
中    華    民    國    95    年    12    月    29    日
                                      書記官   陳心儀
附錄本件論罪科刑法條：家庭暴力防治法第50條
家庭暴力防治法第50條
（違反保護令罪之處罰）
違反法院依第 13 條、第 15 條所為之下列裁定者，為本法所稱
之違反保護令罪，處3 年以下有期徒刑、拘役或科或併科新台幣
10萬元以下罰金︰一禁止實施家庭暴力行為。
二  禁止直接或間接騷擾、接觸、通話或其他連絡行為。
三  命遷出住居所。
四  遠離住居所、工作場所、學校或其他特定場所。
五  命完成加害人處遇計畫：戒癮治療、精神治療、心理輔導或
其他治療、輔導。


司法院資訊處製作；財團法人民間司法改革基金會備份。
